【裁判字號】    89,易,126
【裁判日期】    890405
【裁判案由】    傷害等
【裁判全文】
臺灣臺北地方法院刑事判決                          八十九年度易字第一二六號
    公  訴  人  臺灣臺北地方法院檢察署檢察官
    被      告  丙○○
                甲○○
右列被告等因傷害等案件，經檢察官提起公訴（八十八年度偵字第四九四六號，含八
十八年度偵續字第四八四號），本院判決如左：
    主  文
丙○○被訴傷害部分不受理。
甲○○被訴恐嚇危害安全部分無罪。
甲○○其餘被訴部分不受理。
    理  由
壹、無罪部分：
一、公訴意旨略以：被告甲○○為計程車司機，於民國（下同）八十八年二月十四日
    下午二時五十分許，因駕駛車號Ｄ八─七一六號營業小客車，與丙○○所駕駛搭
    載其父張靖、胞弟丁○○，沿臺北市○○路由南往北方向行駛，正行經信義路口
    車號ＨＹ─三二二六號之自用小客車，發生車禍，被告於雙方互毆期間（傷害部
    分經雙方互相撤回告訴，詳後述），竟對丙○○出言恐嚇：「你要不要過年」、
    「大家都不要過年」、「你死定了」等語，使丙○○心生畏懼，因認被告涉有刑
    法第三百零五條之恐嚇危害安全罪嫌。
二、按犯罪事實應依證據認定之，無證據不得推定其犯罪事實。不能證明被告犯罪者
    ，應諭知無罪之判決，刑事訴訟法第一百五十四條、第三百零一條第一項分別定
    有明文。且認定犯罪事實所憑之證據，雖不以直接證據為限，間接證據亦包括在
    內，然而無論直接證據或間接證據，其為訴訟上之證明，須於通常一般之人均不
    致有所懷疑，而得確信其為真實之程度者，始得據為有罪之認定，倘其證明尚未
    達到此一程度，而有合理之懷疑存在而無從使事實審法院得有罪之確信時，即應
    由法院為諭知被告無罪之判決（最高法院七十六年台上字第四九八六號判例參照
    ）。再按告訴人之告訴，係以使被告受刑事追訴為目的，其指訴是否與事實相符
    ，仍應調查其他證據，以資審認，必被害人所述被害情形，無瑕疵可擊，且就其
    他方面調查，又與事實相符，始足據為有罪判決之基礎。告訴人之指訴，係以使
    被告判罪處刑為目的，故多作不利於被告之陳述，自不得以其指訴為被告犯罪之
    唯一證據（最高法院八十一年度台上字第三五三九號、八十四年度台上字第五三
    六八號裁判意旨參照）。末按，刑法第三百零五條之恐嚇危害安全罪為結果犯之
    規定，並無未遂犯之處罰，是除須行為人實施告知他人將施以不法惡害意旨之恐
    嚇行為外，尚須受恐嚇者因之內心產生對生命、身體、自由、名譽或財產之不安
    、恐懼等心理反應及變化為必要，倘被害人心理上根本未生任何不安之結果，則
    要難以本罪相繩。
三、公訴人認被告甲○○犯有前開恐嚇危害安全犯行，其所依憑之證據無非係以告訴
    人丙○○之指訴及告訴人父親張靖偵查中所證述：「李女有說恐嚇的話，說：『
    你們死定了，不要讓你們過年』」等語，為其主要論據。訊據被告甲○○固不否
    認於右揭時地，因駕駛上開營業小客車與告訴人之自用小客車發生擦撞，雙方遂
    起爭執一情，惟堅決否認有何公訴人所指之恐嚇危害安全犯行，辯稱：伊並未恐
    嚇告訴人，僅說這個樣子大家都不要過年了等語。經查，受恐嚇之被害人是否確
    因行為人所加諸之言語、行舉，導致心理恐懼不安，本屬存在於被害人個人內心
    世界之主觀狀態事實，除依被害人受通知惡害當時客觀表徵於外之表情、反應、
    言語等以資判斷外，他人尚無由僅以行為人有無恐嚇言語、行舉，據以推論受惡
    害通知之被害人，是否確生畏佈心理。揆此，證人即告訴人之父張靖於偵查時固
    確證稱：被告確有出言恐嚇行止等語一節，然此至多亦僅得證明被告有出言恐嚇
    之情事，與告訴人受惡害通知時時內心感受如何，尚屬有間。第查，被告與告訴
    人因車禍互毆之經過情節，業經告訴人於本院調查時陳稱：「當時甲○○一下車
    就出手往我頭部方向打來，我（以）左手檔開了，我就還擊打他兩下，他出言恐
    嚇我，如起訴書所載的那些話，之後他就抓著我的前衣領抓著不放，又出手打我
    ，這時我說（要她）放手，我說數到三放手，我心裡（理）想我就要還擊了，我
    數到三聲後，（因）李不放手，我就（開始）還擊，我當中可能有打到李的臉部
    」等語（見本院八十九年二月一日訊問筆錄），證人即現場處理警員乙○○於偵
    查時證述：「我印象中是比較壯（指丙○○）的那一位是在打的，較瘦的在拉」
    、「我‧‧‧看到胖胖的男的（指丙○○）有動手打女駕駛（指被告），而較瘦
    的男子（指丁○○）有在拉女司機」等語（見八十八年度偵續字第四八四號偵查
    卷第二十五頁反面、二十六頁正面），於本院調查時證以：「我那時是交通督導
    ，我看見有車禍，我本來想要下車劃線，我下車後有看到被告張（澤良）在打被
    告李（寶明），被告李當時抓著被告張的衣領，李沒有還手的可能，當時我看到
    張兩手很用力地揮打著李的頭部等處」等語（見本院八十九年二月一日訊問筆錄
    ）及證人即告訴人之胞弟丁○○於本院調查時證述：「那時我哥哥確實有數到三
    ，沒有說不放手會怎樣，後來他（指被告）沒有放手，我哥哥有出手回擊，但是
    出手打（到）他哪裡我沒有看到」、「他們二人（指被告、告訴人）在警員來之
    前纏鬥很久，還有二人在地上滾時，證人（指警員張仁潔）都沒有看到」等語屬
    實（見本院八十九年二月一日訊問筆錄），且有臺北市政府警察局交通事故談話
    記錄表一紙在卷可稽（見八十八年度偵字第四九四六號偵查卷第十三頁）。縱被
    告真有將「你要不要過年」、「大家都不要過年」、「你死定了」等將來惡害通
    知告訴人，然告訴人於聽聞被告上開恐嚇言語後，既仍出手毆打被告，甚至與被
    告扭打在地，用力毆擊被告頭部，其內心未因被告言語滋生畏佈害怕之主觀心理
    ，甚為顯然。蓋經驗法則上，絕無受恐嚇之被害人因內心恐懼不安，而出拳痛毆
    恐嚇者之理也。參以被告僅係一身高約一百五十七公分，體重四十五公斤之女子
    ，告訴人則為一身高一百七十五公分，體重約八十五公斤之成年壯漢一節，亦據
    雙方於本院審理時供陳在卷（見本院八十九年三月二十三日審判筆錄），以被告
    於案發之際，並未手持任何器械，亦無表示係犯罪幫派份子或將邀人報復之情形
    下，誠難想像上開言語有令告訴人心生畏佈之可能，告訴人前揭指訴，核與經驗
    法則不符，誠難憑採。公訴人所指之右揭恐嚇事實，雖據告訴人於警訊及偵查中
    指訴歷歷，惟告訴人之告訴，乃係以使被告受刑事追訴為目的，與被告自有明顯
    之利害關係，不得作為被告犯罪之唯一證據，已見前述。此外，復查無其他積極
    證據足資證明告訴人內心確生畏佈感受，揆諸前揭規定及說明，不能證明被告犯
    罪，自應為被告被訴恐嚇危害安全部分無罪之諭知。
貳、不受理部分：
一、公訴意旨另以：被告丙○○與被告甲○○於右揭時地發生車禍後，下車徒手互毆
    對方，致使被告丙○○受有前胸瘀血（一公分×五公分）、右手瘀血兩處（○‧
    五公分×○‧五公分、○‧三公分×一公分）、頭枕部腫脹（一公分×一公分）
    之傷害；被告甲○○則受有左臉頰擦挫傷（二公分×二公分）之傷害。因認被告
    丙○○、甲○○均涉有刑法第二百七十七條第一項之傷害罪嫌。
二、按告訴乃論之罪，告訴人於第一審辯論終結前得撤回其告訴，告訴乃論之罪，其
    告訴經撤回者，應諭知不受理之判決，刑事訴訟法第二百三十八條第一項、第三
    百零三條第三款分別定有明文。經查本件被告丙○○與被告甲○○互訴傷害案件
    ，起訴書認係觸犯刑法第二百七十七條第一項傷害罪，依同法第二百八十七條前
    段之規定，須告訴乃論。茲據雙方於本院審理時當庭互相撤回傷害告訴，有卷附
    八十九年三月二十三日刑事撤回告訴狀二紙可稽，揆諸首揭規定，此部分爰另為
    不受理判決之諭知。
據上論斷，應依刑事訴訟法第三百零一條第一項、第三百零三條第三款，判決如主文
。
本案經檢察官蔡佳玲到庭執行職務
中    華    民    國      八十九      年        四      月      五      日
                                      臺灣臺北地方法院刑事第六庭
                                          法  官  吳  秋  宏
右正本證明與原本無異
如不服本判決，應於判決送達後十日內向本院提出上訴狀。
                                          書記官  孫  佩  琳
中    華    民    國      八十九      年        四      月      八      日


司法院資訊處製作；財團法人民間司法改革基金會備份。
